臺北高等行政法院判決　　　　　　　　　　　　　　　九十一年度訴字第一二一號
　　　　　　　　　　　　　　　.
　　原　　　告　甲○○
　　訴訟代理人　丙○○
　　被　　　告　經濟部智慧財產局
　　代　表　人　蔡練生（局長）
　　訴訟代理人　乙○○
右當事人間因新型專利異議事件，原告不服經濟部中華民國九十年八月二十九日經（
九○）訴字第○九○○六四○三六三○號訴願決定，提起行政訴訟。本院判決如左：
    主  文
訴願決定撤銷。
原告其餘之訴駁回。
訴訟費用由被告負擔。
    事  實
壹、事實概要：緣訴外人王添旺前於民國（以下同）八十六年一月十三日以「木工機
    工作檯之活動裝置」，向原經濟部中央標準局（八十八年一月二十六日改制為智
    慧財產局）申請新型專利，經該局編為第00000000號審查，准予專利（
    以下簡稱系爭案）。公告期間，原告於八十八年十月八日以其有違專利法第九十
    七條、第九十八條第一項第一款、第二項之規定，對之提起異議，案經被告審查
    ，以系爭案另經訴外人張朝堂於八十八年八月十六日提起異議在案（異議案號：
    第00000000號），該異議案業經被告以九十年二月二十二日（九○）智
    專三（三）○五○五一字第○九○八九○○○二七五號專利異議審定書審定異議
    成立，應不予專利，被告遂以九十年五月十一日（九○）智專一（二）一三○五
    三字第○九○一二○五四五○一號函通知原告所提異議應不受理。原告不服，提
    起訴願，遭訴願決定機關以其逾越法定訴願期間為由，決定不予受理後，遂向本
    院提起行政訴訟。
貳、兩造聲明：
一、原告聲明：原告未於準備程序、言詞辯論期日到場，據其提出之書狀記載，聲明
    求為判決訴願決定及原處分均撤銷。
二、被告聲明：求為判決
１、原告之訴駁回。
２、訴訟費用由原告負擔。
參、兩造爭點：
１、原告提起訴願是否逾越法定訴願期間？
２、系爭案早經他人提起異議，並經被告審定異議成立，不予專利確定在案者，被告
    就後案即原告所提起之異議案得否為不受理之處分？
一、原告陳述：原告未於準備程序、言詞辯論期日到場，據其提出之書狀記載，陳述
    如左：
１、被告之原處分書係於九十年五月十五日送達予原告，原告於同年六月十二日向被
    告提出訴願書，因一直未收到被告要求補正之通知，原告乃於同年七月十二日主
    動補正訴願理由，故原告之訴願完全合法。
２、原處分所具理由於專利法中根本找不到法律依據，且被告未處理原告九十年六月
    十二日所提出之訴願，已有行政疏失。為此，請判決如原告訴之聲明。
乙、被告方面：
二、陳述：
１、「申請專利之新型，經審定公告後暫准發生專利權之效力。」、「第一項暫准發
    生專利權之效力，因申請不合程序致申請行為不受理，或因異議成立不予專利審
    查確定，視為自始即不存在。」專利法第一百條第一項及第四項著有明文。
２、查原告前於八十八年十月八日對訴外人王添旺經審定公告中之第0000000
    0號「木工機工作檯之活動裝置」新型專利案提起異議（P02） ，系爭案早經訴
    外人張朝堂於八十八年八月十六日（原告之申請日為八十八年十月八日）提起異
    議（P02） 在案，案經被告以九十年二月二十二日（九○）智專三（三）○五○
    五一字第○九○八九○○○二七五號專利異議審定書審定異議成立，應不予專利
    ，被異議人並未依法提起行政救濟，該不予專利之審查確定，本件「木工機工作
    檯之活動裝置」經審定公告後暫准發生專利權之效力即視為自始即不存在，是以
    ，原告所提異議標的顯已不存在，被告遂以九十年五月十一日（九○）智專一（
    二）一三○五三字第○九○一二○五四五○一號函通知原告所提異議之申請應不
    續辦，查該行政處分係於九十年五月十五日送達原告之住所，有原告之配偶丙○
    ○之收件回執單附原處分卷可稽。
３、原告訴稱被告為異議不受理之處分在專利法中找不到法律依據一節，查本件異議
    標的既經被告以九十年二月二十二日（九○）智專三（三）○五○五一字第○九
    ○八九○○○二七五號專利異議審定書審定異議成立不予專利，而告消失，原告
    所提異議案已無續辦之實益，被告於異議成立不予專利審查確定，函知原告所提
    異議申請應不續辦，為當然之法理，並無違法或不當之情事。原告之訴顯無理由
    ，實不足採。
４、綜上所述，被告之原處分並無不合，請判決如被告答辯之聲明。
    理  由
一、本件原告經合法通知，未於言詞辯論期日到場，核無行政訴訟法第二百十八條準
    用民事訴訟法第三百八十六條各款所列之情事，爰依被告之聲請，由其一造辯論
    而為判決，合先敘明。
二、按「訴願之提起，應自行政處分達到或公告期滿之次日起三十日內為之。」、「
    訴願之提起，以原行政處分機關或受理訴願機關收受訴願書之日期為準。」、「
    訴願人在第十四條第一項所定期間向訴願管轄機關或原行政處分機關作不服原行
    政處分之表示者，視為已在法定期間內提起訴願。但應於三十日內補送訴願書。
    」願法第十四條第一項、第三項、第五十七條分別定有明文。
三、本件原告因第00000000號「木工機工作檯之活動裝置」新型專利異議事
    件（P02） ，不服被告九十年五月十一日（九○）智專一（二）一三○五三字第
    ○九○一二○五四五○一號函所為之處分，經由被告向經濟部提起訴願。查該行
    政處分係於九十年五月十五日送達於原告之住所，有其配偶丙○○簽章之收件回
    執單附於原處分卷可稽，而原告係設籍於台中市，依行政院八十九年六月二十一
    日訂定發布之訴願扣除在途期間辦法第二條所規定之「訴願在途期間表」，應有
    四日之訴願在途期間可資扣除，是其應於九十年六月十八日前提出訴願，方為適
    法。經查原告於九十年六月十三日向被告提出專利訴願申請書，於九十年七月十
    三日向被告提出專利訴願書（補正），此有蓋有被告收文日期章戳之各該書狀附
    於原處分卷可證，原告既已在首揭訴願法第十四條第一項所規定之三十日之不變
    期間向被告作不服原行政處分之表示，且已於三十日內補送訴願書，則依首揭訴
    願法第五十七條之規定，應視為已在法定期間內提起訴願，並未逾首揭訴願法第
    十四條第一項所規定之三十日之不變期間。訴願決定機關以其訴願顯已逾首揭訴
    願法第十四條第一項所規定之三十日之不變期間，認訴願不合法，而決定訴願不
    受理，於法自有可議，原告起訴指摘，非無理由，應由本院將訴願決定撤銷，著
    由訴願決定機關依法另為適當之處理。本件訴願決定既因不合法，而經本院判決
    撤銷，則本院已無庸再行審酌訴訟實體有無理由，併此敘明。
四、原告訴請撤銷原處分部分，因原處分是否應予撤銷尚待訴願機關查明，本院自無
    從准許，應予駁回。
據上論結，本件原告之訴為一部分有理由，一部分無理由，爰依行政訴訟法第一百零
四條、第二百十八條，民事訴訟法第三百八十五條第一項前段、第七十九條但書判決
如主文。
中    華    民    國      九十一      年      十      月      二十三    日
                              臺 北 高 等 行 政 法 院 第 二 庭
                                    審 判 長 法    官 徐瑞晃
                                             法    官 李得灶
                                             法    官 吳慧娟
右為正本係照原本作成。
如不服本判決，應於送達後二十日內，向本院提出上訴狀並表明上訴理由，如於本判
決宣示後送達前提起上訴者，應於判決送達後二十日內補提上訴理由書（須按他造人
數附繕本）。
中    華    民    國      九十一      年      十      月      二十三    日
                                             書 記 官 劉道文
